【裁判字號】    99,重訴,44
【裁判日期】    990820
【裁判案由】    殺人
【裁判全文】
臺灣高雄地方法院刑事判決              99年度重訴字第44號
公  訴  人  臺灣高雄地方法院檢察署檢察官
被      告  乙○○
指定辯護人  黃如流律師
上列被告因殺人案件，經檢察官提起公訴（99年度偵字第16036
、19574 號），本院判決如下：
    主  文
乙○○殺人，累犯，處有期徒刑拾玖年。扣案打火機壹個、塑膠
瓶壹個均沒收。
    事  實
一、乙○○前因詐欺案件，經本院以97年度審易字第995 號判處
    有期徒刑3 月確定，於民國98年9 月3 日縮刑期滿執行完畢
    。緣乙○○於96年7 月間（起訴書誤載為97年7 月間）駕駛
    向丙○○承租之自用小客車不慎發生車禍，毀損該部自用小
    客車，經雙方和解應賠償丙○○新臺幣（下同）7 萬元，其
    已給付2 萬元而尚欠5 萬元，致經常遭丙○○索討債務；於
    99年5 月9 日上午10時許，有2 位姓名年籍均不詳之成年男
    子至高雄縣阿蓮鄉○○路136 號乙○○住處，代丙○○催討
    債務，因乙○○無力償還，該2 位男子表示將於該日晚間帶
    乙○○向地下錢莊借款以償還丙○○債務後離去，乙○○為
    請丙○○寬限還債期日或減少還債金額，遂騎乘車牌號碼JT
    O- 792號機車外出找尋丙○○，行經高雄縣阿蓮鄉○○路85
    4 之1 號「郭媽媽麵攤」前，適見丙○○在內與人用餐飲酒
    ，即停車進入該店內與丙○○洽商債務問題，遭同桌用餐之
    前開2 位姓名年籍不詳催債男子中一人嚴詞拒絕，乙○○心
    想該催債男子逼債甚急，必為丙○○所指使，致怒氣陡生，
    萌生殺人犯意，步出「郭媽媽麵攤」並騎乘前開機車前往高
    雄縣岡山鎮○○○路45號「岡山加油站」，在途中路旁拾得
    他人丟棄之塑膠瓶1 個，於同日（即99年5 月9 日）11時36
    分許到達「岡山加油站」，以30元購買92無鉛汽油0.99公升
    ，盛裝於拾得之塑膠瓶內，於同日13時8 分許騎乘上開機車
    返回「郭媽媽麵攤」，見丙○○仍在店內與人飲酒，旋即下
    車，以右手持盛裝汽油之塑膠瓶1 個，左手持打火機1 個，
    走向丙○○，丙○○發覺乙○○進入店內，即從座位起身走
    向乙○○，待兩人靠近時，乙○○以右手迅速將塑膠瓶內汽
    油潑向丙○○，使丙○○身上衣物沾染大量汽油，同時以左
    手打火機點燃，乙○○衣物立即著火，火勢延燒丙○○全身
    ，致受有體表面積90％至99％二度及三度燒傷之傷害，乙○
    ○見狀，旋騎乘上開機車逃離現場，並於案發數分鐘後，在
    犯罪被發覺前，主動前往高雄縣政府警察局岡山分局阿蓮分
    駐所自白殺人而接受裁判，經警在「郭媽媽麵攤」扣得其所
    有用以犯罪之打火機1 個及高溫變形之塑膠瓶1 個。丙○○
    經送醫救治，延至99年5 月21日2 時30分許，因受有95 ％
    體表面積三度燒傷，全身性合併吸入性燒傷，腸阻塞及腹壓
    增加引起之呼吸衰竭及酸中毒，肺炎及敗血性休克引起之呼
    吸及窘迫症候群，敗血性休克及低血容積性休克引發之多重
    器官衰竭，而宣告不治。
二、案經丙○○配偶歐施繡月訴由高雄縣政府警察局湖內分局報
    告臺灣高雄地方法院檢察署檢察官偵查後起訴。
    理  由
一、證據能力之認定
    按被告以外之人於審判外之陳述，雖不符刑事訴訟法第159
    條之1 至第159 條之4 之規定，而經當事人於審判程序同意
    作為證據，法院審酌該言詞陳述或書面陳述作成時之情況，
    認為適當者，亦得為證據，刑事訴訟法第159 條之5 第1 項
    定有明文。查本判決所引用據以認定事實之傳聞證據，檢察
    官及被告、辯護人雖知該等證據資料為傳聞證據，但於本院
    審理時均表示同意作為證據，本院審酌該等證據資料製作時
    之情況，尚查無違法不當及證明力明顯過低之瑕疵，認為以
    之作為證據應屬適當，揆諸前開法律規定與說明，爰依同法
    第159 條之5 第1 項規定，認該等證據資料均有證據能力。
二、認定犯罪事實所憑之證據及理由
    上開事實，業據被告於警詢、偵查及本院審理中承坦不諱，
    核與證人即案發時與被害人丙○○同桌用餐之張吉良、廖緲
    於警詢、偵查中，朱福龍、「郭媽媽麵攤」老闆曹陳清雲於
    警詢中之證述相符，且有高雄縣政府警察局湖內分局扣押筆
    錄、扣押物品目錄表、扣押物品相片（見偵一卷第19至21頁
    、25、26頁）、「岡山加油站」監視器錄影翻拍之被告案發
    時購買汽油相片6 張（見偵一卷第31至33頁）、被告購買汽
    油之「岡山加油站」統一發票（見偵一卷第38頁）、「郭媽
    媽麵攤」現場採證相片10張（見偵一卷第23、24、28至30頁
    ）、被告額部左上方部分頭髮因火勢高溫而捲曲之特寫相片
    2 張（見偵一卷第26、27頁）、被告所騎用車牌號碼JTO-79
    2 號機車相片2 張（見偵一卷第25、34頁）、車牌號碼JTO-
    792 號機車之車籍查詢資料（見偵一卷第37頁）在卷可參，
    並有打火機1 個、高溫變形塑膠瓶1 個扣案可憑。又被害人
    於案發時受有體表面積90％至99％二度及三度燒傷之傷害，
    經送醫救治，延至99年5 月21日2 時30分許，因受有95％體
    表面積三度燒傷，全身性合併吸入性燒傷，腸阻塞及腹壓增
    加引起之呼吸衰竭及酸中毒，肺炎及敗血性休克引起之呼吸
    及窘迫症候群，敗血性休克及低血容積性休克引發之多重器
    官衰竭，而宣告不治一節，有被害人之義大醫財團法人義大
    醫院99年5 月9 日、同年月21日診斷證明書各1 紙（見偵一
    卷第35頁、偵二卷第18頁），並經臺灣高雄地方法院檢察署
    檢察官進行相驗無誤，有相驗證明書、相驗相片、檢驗報告
    書在卷可參。又本件案發時起火處在「郭媽媽麵攤」鐵皮建
    築內西北側長條餐桌處，經清理起火處及勘察附近燃燒情形
    ，該建築物內僅有靠近西北側長條餐桌之不鏽鋼冰凍櫃門面
    受熱燻黑，冰凍櫃內物品及建築物其他空間未有燃燒，並無
    起火源，而被害人座位附近受燒後殘留之衣物有濃厚汽油味
    ，經送內政部消防署鑑驗後檢出汽油類促燃劑成分，故本件
    以人為縱火可能性最大等情，經高雄縣政府消防局派員到場
    鑑驗屬實，有該局99年6 月9 日編號R10E09N1號火災原因調
    查鑑定書、內政部消防署火災證物鑑定報告、鑑驗現場相片
    8 張、現場圖2張 （見偵二卷第73至93頁）在卷可憑，足認
    被告自白與事實相符，是被告上開縱火燃燒被害人致死之犯
    行，實堪認定，本件事證明確，應依法論科。
三、論罪科刑
    核被告所為，係犯刑法第271 條第1 項殺人罪。又被告前因
    詐欺案件，經本院以97年度審易字第995 號判處有期徒刑3
    月確定，於98年9 月3 日縮刑期滿執行完畢一節，有臺灣高
    等法院被告前案紀錄表在卷可按，是被告受有期徒刑執行完
    畢後，5 年內故意再犯本案有期徒刑以上之罪，為累犯，應
    依刑法第47條第1 項規定加重其刑，惟法定刑為死刑、無期
    徒刑部分，依法均不得加重，僅就有期徒刑部分加重其刑。
    被告於殺人犯行後，未被有偵查權之公務員或機關發覺前，
    於99年5 月9 日案發後數分鐘即向警方坦承殺人犯行，並接
    受裁判等情，經案發時承辦警員徐釧賢陳述：我是高雄縣政
    府警察局湖內分局阿蓮分駐所99年5 月9 日案發時之值班警
    員，當時民眾報案有人縱火，但未指明何人犯案，報案電話
    後約一、二分鐘，被告即到本分駐所自白縱火殺人，所述情
    形與我們到現場查見情形相符等語明確，有本院電話紀錄查
    詢表可參（見院一卷第45頁）；參以在場同桌用餐之證人張
    吉良、廖緲、朱福龍均證述沒有注意看見潑汽油縱火之人，
    而高雄縣政府警察局湖內分局刑事警員至阿蓮分駐所逮捕被
    告之時間為99年5 月9 日13 時20 分，距案發後僅約10分鐘
    等情，經證人張吉良、廖緲、朱福龍證述在卷，且有高雄縣
    政府警察局湖內分局執行拘提逮捕通知書及99年7 月27日高
    縣湖警偵字第0990008443號函（見偵一卷第11、14、16、40
    頁，偵二卷第84頁，院一卷第31頁）在卷可參，足見被告確
    於未被有偵查權之公務員或機關發覺前，於99年5 月9 日案
    發後數分鐘之短時間內即向警方坦承殺人犯行，公訴人主張
    被告未自首，應非可採，堪認其所為已符合刑法自首之要件
    ，依刑法第62條前段規定減輕其刑，並就有期徒刑部分依法
    先加後減。審酌被告因5 萬元債務與被害人協商未果，即購
    買汽油潑撒被害人後點燃，致被害人體表面積90％至99％二
    度及三度燒傷，於案發12日後，因受有95％體表面積三度燒
    傷，全身性合併吸入性燒傷，腸阻塞及腹壓增加引起之呼吸
    衰竭及酸中毒，肺炎及敗血性休克引起之呼吸及窘迫症候群
    ，敗血性休克及低血容積性休克引發之多重器官衰竭而死亡
    ，造成被害人痛苦非微，手段殘忍，且致被害人家屬遭喪親
    之痛，未能與被害人家屬和解並賠償，惟念其犯後坦承犯行
    ，尚有悔意，兼衡犯罪時所受刺激等一切情狀，認公訴人求
    處有期徒刑14年，容屬過輕，爰量處如主文所示之刑。扣案
    之打火機1 個為被告所有，另塑膠瓶1 個為他人丟棄路旁經
    被告所拾得之物，堪認亦為被告所有，且均為被告用以犯本
    件殺人罪所用之物，已據被告供承明確，爰均依刑法第38條
    第1 項第2 款宣告沒收。
據上論斷，應依刑事訴訟法第299 條第1 項前段，刑法第271 條
第1項 、第47條第1 項、第62條前段、第38條第1 項第2 款，判
決如主文。
本案經檢察官甲○○到庭執行職務。
中    華    民    國    99    年    8     月    20    日
                  刑事第十五庭  審判長法  官  莊珮君
                                      法  官  王俊彥
                                      法  官  楊國煜
如不服本判決，應於收受本判決10日內向本院提出上訴書狀，並
應敘述具體理由，如未敘述上訴理由者，應於上訴期間屆滿後20
日內補提理由書狀於本院（均須依他造當事人之人數附繕本）「
切勿逕送上級法院」。
以上正本證明與原本無異。
中    華    民    國    99    年    8     月    20    日
                                      書記官  王芷鈴
附錄本案論罪科刑法條：
中華民國刑法第271條
殺人者，處死刑、無期徒刑或 10 年以上有期徒刑。
前項之未遂犯罰之。
預備犯第 1 項之罪者，處 2 年以下有期徒刑。

司法院資訊處製作；財團法人民間司法改革基金會備份。
